臺灣高雄地方法院刑事判決　　　　　　　 100年度易字第55號
公　訴　人　臺灣高雄地方法院檢察署檢察官
被　　　告　杜覺非
上列被告因竊盜案件，經檢察官提起公訴（99年度偵字第30371
號），本院判決如下：
    主  文
杜覺非犯攜帶兇器竊盜罪，未遂，累犯，處有期徒刑伍月，如易
科罰金，以新台幣壹仟元折算壹日。扣案之鐵剪器壹支，沒收之
。
    事  實
一、杜覺非前因違反毒品危害防制條例案件，經本院94年度訴字
    第3985號判處有期徒刑1年確定，嗣經減刑為有期徒刑6月，
    甫於民國96年7月5日縮短刑期假釋出監，並於96年7月16日
    期滿未經撤銷假釋，視為執行完畢。詎仍不知悔改，竟意圖
    為自己不法之所有，持其所有客觀上足供兇器使用之鐵剪器
    1支，於99年9月16日13時50分許，前往高雄市○○區○○里
    ○○○段599地號之土地上，竊取孫保吉所有以塑膠管包護
    之電纜線（長度約50公尺，價值約新台幣4000元至5000元）
    ，並將該電纜線從塑膠管內拉出後捲成1 捆（尚未剪斷），
    欲載至資源回收場變賣現金花用，經警據報前往現場當場查
    獲而未得逞，並為警當場扣得上開電纜線1 捆（已發還孫保
    吉）及鐵剪器1 支。
二、案經孫保吉訴由高雄市政府警察局岡山分局報請臺灣高雄地
    方法院檢察署檢察官偵查起訴。
    理  由
壹、證據能力部分
    被告以外之人於審判外之陳述雖不符刑事訴訟法第159條之1
    至之4等四條之規定，而經當事人於審判程序同意作為證據
    ，法院審酌該言詞陳述或書面陳述作成時之情況，認為適當
    者，亦得為證據；當事人、代理人或辯護人於法院調查證據
    時，知有刑事訴訟法第159條第1項不得為證據之情形，而未
    於言詞辯論終結前聲明異議者，視為有前項之同意，同法第
    159條之5定有明文。本件證人即告訴人孫保吉於警詢中所為
    之陳述，其性質雖屬傳聞證據，惟其所為之上開警詢筆錄內
    容，業經本院審理時予以提示並告以要旨，且各經檢察官及
    被告表示意見。當事人已知上述筆錄乃傳聞證據，且均未於
    言詞辯論終結前對該筆錄內容異議，依上開規定，是其於警
    詢中之證言應具有證據能力。
貳、實體判決理由部分
    訊據被告供稱伊有到案發現場將電纜線捲成1捆等語，惟矢
    口否認攜帶兇器竊盜未遂之犯行，並辯稱伊是到現場去撿廢
    鐵，以為那是廢棄電纜線才想撿拾變賣，及扣案之鐵剪器並
    非伊所有云云。經查：
一、被告於99年9月16日13時50分許，前往高雄市○○區○○里
    ○○○段599地號之土地上，將孫保吉所有以塑膠管包護之
    電纜線從塑膠管拉出後捲成1捆之事實，為被告所不爭執（
    本院卷第62頁），核與證人孫保吉於警詢及本院審理時具結
    證稱當時被告將我的電纜線從塑膠管拉出後捲成1捆（偵卷
    第9頁、本院卷第56頁），及證人即查獲員警洪瑞裕於本院
    審理時具結證稱當時被告已將電纜線捲成1捆（本院卷第30
    頁），是被告案發當時已將告訴人所有以塑膠管包護之電纜
    線從塑膠管拉出後捲成1 捆之事實，應堪認定。而該捆電纜
    線，尚未遭剪斷偷走，即為警查獲乙節，復據證人孫保吉於
    本院審理時具結證述在卷（本院卷第56頁），亦堪認定。
二、被告雖辯稱伊是到現場去撿廢鐵，以為那是廢棄電纜線才想
    撿拾云云。惟查，上揭電纜線是告訴人以塑膠管包護，隱藏
    在草叢內，其中一部份並埋在土中，作為聯結電源開關與井
    用馬達之用乙節，業據證人孫保吉於警詢及本院審理時具結
    證述在卷（警卷第9 頁、本院卷第56、59頁），且該捆電纜
    線長度約50公尺，價值約4000元至5000元，復據證人孫保吉
    於警詢時證述在卷（警卷第9頁），顯非價值微薄遭人棄置
    之廢棄電纜線。是被告辯稱伊以為那是廢棄電纜線才想撿拾
    云云，顯不可信。被告另辯稱扣案之鐵剪器並非伊所有云云
    。惟查，扣案之鐵剪器是在被告捆妥之電纜線附近發現，業
    據證人洪瑞裕於本院審理時具結證述在卷（本院卷第32頁）
    ，且證人孫保吉於警詢及本院審理時亦具結證稱案發現場查
    扣之鐵剪器並非他所有，應是被告欲拿來剪斷電纜線之用等
    語（偵卷第9頁、本院卷第56頁）。況扣案鐵剪器，並未沾
    滿塵土或生鏽，復據證人洪瑞裕於本院審理時具結證述在卷
    （本院卷第57頁），且有卷附照片可稽（偵卷第50頁），顯
    非他人先前棄置在該處。而被告亦供稱系爭電纜線一頭已經
    斷掉，另一頭則被土堆埋起來，伊無法取走（99審易4876卷
    第20頁），故被告若未以工具剪斷該捆電纜線，則勢將無法
    順利取走變賣，足認該支鐵剪器確係被告攜至現場，欲持以
    剪斷該捆電纜線之用。故被告辯稱扣案之鐵剪器並非伊所有
    云云，亦不堪採憑。
三、此外復有高雄市政府警察局岡山分局扣押筆錄及扣押物品目
    錄表（偵卷第13至16頁）、贓物認領保領單1紙（偵卷第17
    頁）、現場照片、扣案鐵剪器照片（偵卷第22至24、50頁）
    、職務報告書（99審易4876卷第25至26頁）在卷可稽。
四、綜上所述，被告上揭所辯，均不足採。是本件被告攜帶兇器
    竊盜未遂之犯行，事證明確，堪以認定，應依法論科。
五、被告行為後，刑法第321條第1項業於100年1月26日修正公布
    ，並於同年月28日施行。按行為後法律有變更者，適用行為
    時之法律，但行為後之法律有利於行為人者，適用最有利於
    行為人之法律，刑法第2條第1項定有明文。查修正前刑法第
    321條第1項規定：「犯竊盜罪而有左列情形之一者，處6 月
    以上、5年以下有期徒刑：一、於夜間侵入住宅或有人居住
    之建築物、船艦或隱匿其內而犯之者。二、毀越門扇、牆垣
    或其他安全設備而犯之者。三、攜帶兇器而犯之者。四、結
    夥三人以上而犯之者。五、乘火災、水災或其他災害之際而
    犯之者。六、在車站或埠頭而犯之者」；修正後刑法第321
    條第1項則規定：「犯竊盜罪而有下列情形之一者，處6月以
    上、5年以下有期徒刑，得併科新臺幣10萬元以下罰金：一
    、侵入住宅或有人居住之建築物、船艦或隱匿其內而犯之者
    。二、毀越門扇、牆垣或其他安全設備而犯之者。三、攜帶
    兇器而犯之者。四、結夥三人以上而犯之者。五、乘火災、
    水災或其他災害之際而犯之者。六、在車站、埠頭、航空站
    或其他供水、陸、空公眾運輸之舟、車、航空機內而犯之者
    」，經比較新舊法結果，除新法法定刑增加「得併科10萬元
    以下罰金」之罰金刑外，並刪除原第1款「於夜間」之要件
    ，且就第6款增加「航空站、其他供水、陸、空公眾運輸之
    舟、車、航空機內」之要件，核均屬加重刑罰或擴大加重竊
    盜罪之適用範圍，是修正後刑法第321 條之規定並未較有利
    於行為人，自應適用修正前刑法第321 條之規定。
六、按刑法第321 條第1 項第3 款之攜帶兇器加重竊盜罪，係以
    行為人攜帶兇器為其加重條件，此所謂兇器，其種類並無限
    制，凡客觀上足對人之生命、身體、安全構成威脅，具有危
    險性之兇器均屬之；且祇須行竊時攜帶此種具有危險性之兇
    器為已足，並不以攜帶之初即有行兇意圖為必要（最高法院
    79年度台上字第5253號判例意旨參考）。查，扣案之鐵剪器
    為金屬製，質地堅硬，可輕易剪斷電纜線，且可供單手握持
    ，足認該工具客觀上可對人之生命、身體、安全構成威脅，
    具有危險性，當屬刑法第321 條第1 項第3 款所定兇器無訛
    。又刑法上竊盜罪既遂未遂區分之標準，係採權力支配說，
    即行為人將竊盜之客體，移入一己實力支配之下者為既遂，
    若著手於竊盜，而尚未脫離他人之持有，或未移入一己實力
    支配之下者，則為未遂（最高法院84年度台上字第2256  號
    判決要旨參照）。本件被告雖將告訴人所有以塑膠管包護之
    電纜線，從塑膠管內拉出後，並將電纜線捲成1 捆，然尚未
    剪斷該捆電纜線，置於其實力支配之下。核被告所為，係犯
    修正前刑法第321 條第2 項、第1 項第3 款之攜帶兇器竊盜
    未遂罪。被告雖已著手竊盜行為之實施，惟尚未將行竊之電
    纜線置於自己實力支配之下，其犯罪尚屬未遂，依刑法第25
    條第2 項規定，得按既遂犯之刑減輕之。公訴意旨謂被告所
    為，已達既遂犯之程度，容有未洽。又被告有事實欄所列前
    科紀錄，有卷附臺灣高等法院被告前案紀錄表可稽，被告受
    有期徒刑之執行完畢，5 年內故意再犯本件之罪，構成累犯
    ，應依刑法第47條第1 項規定加重其刑，並依法先加後減之
    。
七、爰審酌被告為圖個人私利，隨意竊取他人財物欲持往加以變
    賣牟利，漠視他人財產法益，及犯後否認犯行，態度非佳，
    本應嚴懲，惟念其所欲竊取之電纜線價值非鉅，且案發後已
    發還告訴人，及行竊之動機、目的、手段等一切情狀，量處
    如主文所示之刑，以資懲儆。案發現場查扣之鐵剪器1 支，
    係被告所有，業據證人孫保吉證述在卷（本卷第56頁），且
    為被告本件竊盜犯行所用之物，爰依刑法第38條第1  項第2
    款規定，併為沒收之諭知。
據上論斷，應依刑事訴訟法第299條第1項前段，修正前刑法第32
1 條第2 項、第1 項第3 款，刑法第2 條第1 項前段、第25條、
第38條第1 項第2 款、第47條第1 項、第41條第1 項前段，刑法
施行法第1 條之1 ，判決如主文。
本案經檢察官李宜穎到庭執行職務。
中    華    民    國    100   年     3    月    21    日
                    刑事第六庭    法  官  曾仁勇
以上正本證明與原本無異。
如不服本判決應於收受本判決後10日內向本院提出上訴書狀，並
應敘述具體理由，如未敘述上訴理由者，應於上訴期間屆滿後20
日內補提理由書狀於本院（均須按他造當事人之人數附繕本）「
切勿逕送上級法院」。
中    華    民    國    100   年     3    月    21    日
                                書記官  王紀芸
附錄：本案論罪科刑之法條
修正前中華民國刑法第321條第1項第3款、第2項
犯竊盜罪而有下列情形之一者，處6 月以上、5 年以下有期徒刑
：
三、攜帶兇器而犯之者。
前項之未遂犯，罰之。